【裁判字號】    95,簡上,55
【裁判日期】    950622
【裁判案由】    恐嚇等
【裁判全文】
臺灣基隆地方法院刑事判決              95年度簡上字第55號
上  訴  人  臺灣基隆地方法院檢察署檢察官
上  訴  人
即  被  告  庚○○
選任辯護人  丁○○律師
上列上訴人因被告恐嚇等案件，不服本院基隆簡易庭，中華民國
95年3月16日95年度基簡字第227號第一審簡易判決（聲請案號：
95年度偵字第907 號）提起上訴，本院管轄之第二審合議庭判決
如下：
    主  文
原判決撤銷。
庚○○以加害生命、身體之事，恐嚇他人致生危害於安全，處拘
役貳拾日，如易科罰金，以佰元折算壹日。
    事  實
一、庚○○與戊○○因停車位糾紛，戊○○向臺灣基隆地方法院
    檢察署申告庚○○偽造文書，該案件於民國（下同）95年 1
    月25日下午在臺灣基隆地方法院檢察署開庭後，於同日下午
    5 時15分許，庚○○因不滿遭戊○○控告，心有不甘，竟基
    於恐嚇之故意，在法院一樓志工服務台前，對戊○○恫嚇稱
    ：你要給我注意，我要給你好看等語，致使戊○○心生畏懼
    ，致生危害其生命之安全。
二、案經戊○○訴請台灣基隆地方法院檢察署檢察官聲請簡易判
    決處刑。
    理  由
一、訊據被告庚○○矢口否認有前揭犯行。經查：
（一）被告庚○○如何於前揭時、地，向被害人戊○○恫嚇稱：
      你要給我注意，我要給你好看等語之事實，業據證人戊○○、乙○○於本院審理時證述明確（詳本院95年6月8日審
      判筆錄），且互核相符，二人當庭所繪現場相關位置圖亦
      一致，有現場圖二張附卷可稽，堪信渠等之證言與事實相
      符，自可採信。雖被告聲請傳訊之證人甲○○於本院審理
      時證稱：「我們等律師出來後，就一起走到志工服務台前
      ，當時是有我，庚○○、律師三個人在閒聊案情，後來我
      有看到戊○○、乙○○過來，我就跟律師、庚○○說不要
      講了，對方來了，我看他們二人從我側面走過去之後停在
      旁邊，他們二人眼睛看著我們三人，乙○○就拿著傘指著
      我說，你家死人，我回說你家沒死人就好，你不要管別人
      家有無死人（台語）。」、「（訊以你跟乙○○在對罵時
      ，庚○○、戊○○、律師在做何事？）他們三人都沒有講
      話，只有我和乙○○在對罵。」、「（訊以在當時你有無
      聽到庚○○對戊○○說你是線民，你給我注意點，我要給
      你好看？）沒有。」等語（詳本院 95年6月1日審判筆錄）
      、證人己○○於本院審理時證稱：「（訊以 95年1月25日
      下午你在基隆地方法院一樓志工服務台前，有無遇到戊○○、乙○○？）有。」、「乙○○跟戊○○從地檢署方向
      走出來，在志工台前遇到我、甲○○、庚○○，乙○○拿
      著傘指著甲○○，說你家死人，甲○○也有回話，他回話
      的意思是說你家沒死人就好了，這類的對話，我跟謝尚輝
      還有戊○○站在旁邊，最後戊○○、乙○○二人就走出大
      門離開。」、「（訊以除了甲○○和乙○○對罵外，其餘
      人有無出聲？）沒有。」、「（訊以當時有無聽到謝尚輝
      對戊○○說你是線民，你給我注意，我要給你好看？）沒
      有聽到。」等語（詳本院 95 年6月8日審判筆錄），惟查
      ，證人甲○○於本院審理時係稱：案發時間在下午六時左
      右偵查庭結束後，然經本院調閱95年偵字第 413號戊○○
      告訴尚揮等人偽造文書案卷，該案偵查庭於 95年1月25日
      下午4時26分開始，至5時6分庭訊完畢，有該案卷可參，
      證人甲○○所述時間，顯與事實不同，另證人己○○於本
      院審理時稱，現場只有證人乙○○與甲○○互罵，其餘在
      場人均未說話，其對於證人乙○○與甲○○互罵乙節印象
      深刻，但當檢察官請其具體陳述二人互罵內容時，又表示
      其係指對互罵一事印象深刻，非對話內容也詳細記得，再
      經檢察官訊以「是否包括其他人沒有講話的印象也很深刻
      ？」時，回答：「我知道的就是其他的人沒有互罵的印象
      很深刻。」，檢察官再進一步訊問是沒有互罵，還是沒有
      講話時，則語帶保留答稱：「沒有互罵。」（詳本院95年
      6月8日審判筆錄），而本件被告與被害人戊○○在現場並
      無互罵情形，此為被告所不爭執，依據證人己○○之證言
      ，只能證明被告與被害人間，並無互罵，並不表示被告未
      出言恐嚇，故證人甲○○、己○○於所述顯係迴護被告庚○○之詞，不得作為有利於被告庚○○之認定。
（二）綜上所述，被告庚○○確於案發時、地恐嚇甚明，被告庚○○所辯，顯係卸責之詞，委無可採。
二、核被告庚○○所為，係犯刑法第305 條恐嚇危害安全罪。原
    審以被告庚○○罪證明確予以論科，固非無見。惟查：關於
    庚○○誹謗部分，因該部分犯行與被告庚○○恐嚇有罪部分
    ，檢察官認有想像競合之裁判上一罪關係，故不另為無罪之
    諭知（詳後述）。原審認被告庚○○該部分犯行亦成立犯罪
    ，容有未洽。被告庚○○上訴意旨否認恐嚇部分，為無理由
    。另檢察官上訴意旨認原審就被告量刑過輕，亦無理由。原
    判決關於誹謗部分既有可議，自無可維持，應由本院予以撤
    銷改判，爰審酌被告因與被害人有停車位糾紛，被害人提起
    訴訟，心生不滿，出言恐嚇，且其犯後一再狡賴推卸，未見
    悔改之意等一切情狀，量處如主文第2項所示之刑。
三、不另為無罪諭知部分：
（一）公訴意旨另以：被告於95年1月25日下午5時15分許，在法
      院一樓志工服務台前，對戊○○稱：你是線民等語，因認
      被告涉有刑法第310條第1項之誹謗罪嫌云云。
（二）按犯罪事實應依證據認定之，無證據不得認定犯罪事實；
      不能證明被告犯罪者，應諭知無罪之判決，刑事訴訟法第
      154條第2項、第301條第1項分別定有明文。又按言論自由
      乃憲法所保障之基本權利，任何人或國家均不應任意加以
      侵害，惟為維護個人隱私權，使不受不合理之侵害，且為
      避免妨害他人名譽、信用，刑法妨害名譽及信用罪章乃定
      有侮辱、誹謗、損害信用之處罰，目的在於賦予言論自由
      以合理之約束及規範。刑法誹謗罪之成立，必須意圖散布
      於眾，而指摘或傳述足以毀損他人名譽之事，始得以誹謗
      罪相繩。除行為人在客觀上有指摘或傳述足以毀損他人名
      譽之事實外，尚須主觀上有毀損他人名譽之故意，方具構
      成要件該當性，而行為人是否具有主觀構成要件之故意，
      尚須依當時具體情況客觀判斷之。
（三）經查，被告於95年1月25日下午5時15分許，在法院一樓志
      工服務台前，對戊○○稱：你是線民等語之事實，業據證
      人戊○○、乙○○於本院審理時證述明確（詳本院95年 6
      月 1日審判筆錄），堪信被告確有於上開時、地陳述前揭
      詞語，惟查，事實上，當政府機關的線民並非恥辱。誠如
      台灣高院對白瑄案為無罪之判決，認定『線民』乃調查局
      為順利偵查犯罪，而在民間佈建之人員，其目的是協助司
      法單位偵查犯罪……。是以，當調查局線民被掀開，並無
      遭誹謗之可言（最高法院93台非字第 108號判決要旨參照
      ）。準此，被告對被害人稱：你是線民等語，客觀上並無
      人格被貶損之情形，被告主觀上亦無毀損他人名譽之故意
      ，自與刑法誹謗罪構成要件不符，惟因公訴意旨認與前開
      有罪部分，有想像競合之裁判上一罪之關係，爰不另為無
      罪之諭知。
據上論斷，應依刑事訴法第369條第1項前段、第364條、第299條
第1項前段、刑法305條、第41條第1 項前段，罰金罰鍰提高標準
條例第1條、第2條，判決如主文。
本案經檢察官丙○○到庭執行職務。
中    華    民    國    95    年    6     月    22    日
                  刑事第三庭審判長法    官  王福康
                                  法    官  王慧惠
                                  法    官  齊  潔
以上正本證明與原本無異。
本件判決不得上訴。
中    華    民    國    95    年    6     月    23    日
                                   書 記 官  潘端典
附錄論罪法條：
中華民國刑法第305條
(恐嚇危害安全罪)
以加害生命、身體、自由、名譽、財產之事，恐嚇他人致生危害
於安全者，處2年以下有期徒刑、拘役或300元以下罰金。


司法院資訊處製作；財團法人民間司法改革基金會備份。
